臺灣板橋地方法院交通事件裁定　　　　96年度交聲字第842 號
原處分機關　臺北市交通事件裁決所
異　議　人
即受處分人　和運租車股份有限公司
代　表　人　乙○○
送達代收人　甲○○
上列異議人因違反道路交通管理處罰條例案件，對於臺北市交通
事件裁決所於民國96年6 月5 日以北市裁二字第裁22-AEV383194
號、第裁22-AEV383195號所為之裁決處分，聲明異議，本院裁定
如下：
    主  文
異議駁回。
    理  由
一、按汽車駕駛人於行駛道路時，使用手持式行動電話進行撥接
    或通話者，處新臺幣（下同）3 千元罰鍰；汽車駕駛人，駕
    駛汽車有違反本條例之行為，經交通勤務警察或依法令執行
    交通稽查任務人員制止時，不聽制止或拒絕停車接受稽查而
    逃逸者，除按各該條規定處罰外，處3 千元以上6 千元以下
    罰鍰；汽車駕駛人有第60條第1 項情形者，記違規點數一點
    ，道路交通管理處罰條例第31條之1 第1 項、第60條第1 項
    、第63條第1 項第1 款分別定有明文。
二、原處分意旨略以：本件異議人即受處分人和運租車股份有限
    公司所有之車牌號碼3605-QQ 號自用小客車（下稱本案汽車
    ），於民國96年4 月12日16時50分許，行經臺北市○○○路
    ○ 段151 巷內時，該車之駕駛人於駕駛汽車時有「汽車駕駛
    人於行駛道路時，使用手持式行動電話進行撥接」之違規後
    ，復有「違反處罰條例之行為，拒絕停車接受稽查而逃逸」
    之違規事實，經臺北市政府警察局中山分局建國派出所警員
    分別開立舉發通知單對異議人逕行舉發。嗣異議人依法提出
    申訴，經原處分機關臺北市交通事件裁決所於96年6 月5 日
    以北市裁二字第裁22-AEV383194號、第裁22-AEV383195號裁
    決書裁決，分別依前開規定裁處異議人罰鍰3 千元、3 千元
    並記違規點數一點。
三、異議意旨略以：本案汽車係由異議人出租與瑋霖有限公司使
    用，舉發當時係由瑋霖有限公司員工甲○○駕車行經上址，
    惟甲○○並無持用行動電話，有行動電話通聯紀錄為證，且
    甲○○於該巷內駕駛速度緩慢，又未曾見到警員鳴笛盤查，
    何來逃逸之說，警員在無任何佐證情形下焉可隨意開單，爰
    請求撤銷原處分云云。
四、經查：
（一）按汽車駕駛人不服指揮稽查而逃逸，當場不能或不宜攔截
      製單舉發者，得逕行舉發；逕行舉發，應記明車輛牌照號
      碼、車型等可資辨明之資料，以汽車所有人為被通知人製
      單舉發，道路交通管理處罰條例第7 條之2 第1 項第4 款
      、第4 項定有明文。又立法者之所以賦予警員事後逕行舉
      發之權，係因考量此等道路違規行為，其發生往往係在瞬
      間，抑或係於交通稽查人員執行勤務時所恰巧目睹之違規
      情事，且如有事實上不能當場攔截或依照比例原則不宜當
      場攔截製單舉發時，為達有效維護交通秩序及保障交通安
      全之行政目的，當須特別立法賦予交通稽查人員得於事後
      逕行製單舉發之權限，惟倘汽車駕駛人在同一時地，同時
      或先後發生有同條第1 項第4 款所列「不服指揮稽查而逃
      避」情形、以及非該條所列得逕行舉發之事由者，雖相伴
      而生之其他違規事實，本來僅限於當場舉發，然因同時伴
      隨該「不服指揮稽查而逃避」之情形，為免變相鼓勵汽車
      駕駛人於違規後，會儘量嘗試以逃逸之方式，達到至少規
      避應當場舉發之違規行為，造成交通秩序之不安，自應肯
      認其為同條例第7 條之2 第1 項第4 款之效力所及，而不
      應割裂處理。從而，應認警員對此伴隨而生之違規事實亦
      享有事後逕行製單舉發之權限，至於受處分人如爭執車輛
      違規事實是否存在，固非不得由法院傳喚舉發稽查之警員
      充作證人，於命具結後訊問之，以查明違規事實是否存在
      ，而非必須以拍照取證，以證違規事實存在（臺灣高等法
      院95年度交抗字第622 號裁定意旨參照）。而本件異議人
      復未依同條例第85條第1 項規定，於舉發通知單上應到案
      日期前，檢附相關證據及應歸責人相關證明文件，向原處
      分機關告知應歸責人，故警員因本案汽車駕駛人使用手持
      式行動電話違規，進而拒絕停車接受稽查逃逸，始對汽車
      所有人即異議人逕行舉發，嗣原處分機關並就前開事實對
      異議人為裁決處分，程序上自屬於法有據，合先敘明。
（二）本件違規事實，業據證人即舉發警員薛旭峰於本院調查時
      ，到庭具結證稱：當時看到本案汽車從東往西的方向行駛
      過來，當天光線很清楚，很明顯看到駕駛人在車內持用手
      機在耳邊進行通話，我馬上吹哨子，用手勢（右手上下揮
      動）示意駕駛人停車，駕駛人有看到我要攔停他，而且手
      有一點要把手機放下來的樣子，但他仍然不理會我，繼續
      往前開，在他超越我到他右轉至建國北路的期間，我有看
      到他的車牌、車型及顏色，並且記下來；當時駕駛人經過
      我攔檢點之後，有加速往建國北路行駛的情形。舉發當時
      原來確實有很多貨車停在151 巷那邊，但看到我下車取締
      紅線停車拍照時，他們就已經駛離了；大概在駕駛人距離
      我攔檢點約6 公尺遠之前，看到他在使用手機，在我鳴笛
      並以手勢示意駕駛人停車的時候，本案汽車還在我的前方
      約4 公尺遠等語，業已敘明本案汽車之駕駛人確有於前開
      時地，先使用手持式行動電話進行撥接之違規情事，其後
      因見警員攔停取締，而拒絕停車逃逸之情形，並有本件舉
      發通知單影本2 紙、現場圖及照片4 張附卷可稽。而依現
      場照片顯示，舉發地點臺北市○○○路○ 段151 巷係屬單
      行道，路幅非寬，甲○○復當庭自承曾經看過警員在151
      巷取締紅線停車之情，足見警員若站立在該路邊進行攔檢
      取締，駕駛人並無難以注意應即停車之情形存在。又違規
      使用手持式行動電話及攔檢未停逃逸，其所需之舉證狀態
      均稍縱即逝，除恰好為警員拍照存證外，事後均無法還原
      現場狀態，故舉發當時現場之值勤警員自屬交通案件之重
      要證人，而觀諸卷內並無任何證據足資懷疑證人薛旭峰有
      何捏造事實違法取締之不法情事，再參酌警員執行公務時
      ，本身即受有行政懲處責任之監督，其到庭具結作證，更
      係以刑事責任擔保其證言之真實性，本件舉發警員既已到
      庭證述如上，且當時其係站在離本案汽車駕駛路線距離不
      遠處，尚無觀察誤判之可能，證人薛旭峰復與異議人或甲
      ○○彼此間均無任何嫌隙，當不至甘冒涉犯偽證罪之風險
      ，僅為罰鍰處分即蓄意構陷異議人，本院就其前開證言又
      查無顯著瑕疵或與事實不符之處，是證人所為之上開證詞
      應值採信。
（三）另甲○○雖提出通話明細清單1 份，然該明細清單除無法
      反證本案汽車駕駛人當時所隨身攜帶使用者，即確為同一
      之電話門號外，道路交通管理處罰條例第31條之1 關於「
      駕駛人行車中使用手持式行動電話」處罰規定之立法意旨
      ，係在於有效防止汽車駕駛人於行車中使用手持式行動電
      話進行撥接或通話，以免造成危害交通安全，故不單僅以
      駕駛人於行車中持手持式行動電話進行通話為唯一處罰樣
      態，條文內尚規定進行撥接之行為，亦應加以處罰，縱或
      駕駛人僅係於行車中正欲撥打或察看確認手持式行動電話
      ，而無進行通話之情形，然因斯時駕駛人勢將無法專注於
      駕駛行為，解釋上亦屬該條文規定之處罰範圍內，以維行
      車安全，並降低事故發生之可能性，故即使上開通話明細
      清單所載內容確為甲○○於舉發當時之通話紀錄，亦難作
      為有利異議人之認定。從而，本件異議人所辯尚無可採，
      前開違規事實皆堪以認定。
五、綜上，原處分機關依道路交通管理處罰條例第31條之1 第1
    項規定，裁處異議人罰鍰3 千元；另依同條例第60條第1 項
    規定，裁處異議人最低額之罰鍰3 千元，並依同條例第63條
    第1 項第1 款規定，記違規點數一點，核均無違誤。本件異
    議為無理由，應予駁回。
據上論斷，應依道路交通案件處理辦法第19條，裁定如主文。
中　　華　　民　　國　　96　　年　　8 　　月　　24　　日
                          交通法庭  法　官  張 兆 光
上列正本證明與原本無異。
如不服本裁定，應於裁定送達後5日內敘明抗告理由，向本院提
出抗告狀。
                                    書記官  曹 秋 冬
中　　華　　民　　國　　96　　年　　8 　　月　　27　　日
